臺灣高等法院臺南分院刑事判決　　　　　　九十一年度上易字第一四號　善股
　　上　訴　人
　　即　被　告　乙　○　○
右上訴人因侵占案件，不服臺灣嘉義地方法院九十一年度易字第三四號中華民國九十
一年八月二日第一審判決（起訴案號：臺灣嘉義地方法院檢察署九十年度偵字第七九
七八號），提起上訴，本院判決如左：
    主      文
原判決撤銷。
乙○○連續意圖為自己不法之所有，而侵占對於業務上所持有之物，累犯，處有期徒
刑捌月。
    事      實
一、乙○○於民國（下同）八十二年間因過失傷害，經臺灣嘉義地方法院判處有期徒
    刑二月確定，於八十三年三月二十八日易科罰金執行完畢，猶不知警惕，渠自八
    十八年一月間起至八十九年一月止，擔任位於嘉義市○○街二一七之一號「丙○
    ○○麗園大廈」管理委員會財務委員，負責大廈之財務管理及收帳等工作，為從
    事業務之人。詎其竟意圖為自己不法之所有，並基於概括之犯意，自八十八年一
    月起至同年十一月止，連續將其持有之管理費及向大廈住戶收取之管理費共計新
    臺幣（下同）五萬七千四百元及三十六萬四千六百九十元，以變易持有為所有之
    意思予以侵占入己，挪用至其投資生意上，嗣於「丙○○○麗園大廈」管理委員
    會改選移交時，因乙○○生意失敗，無法還款，始發覺上情。
二、案經丙○○○麗園大廈管理委員會訴請臺灣嘉義地方法院檢察署檢察官偵查起訴
    。
    理      由
一、訊據上訴人即被告乙○○固不否認有將其持有之管理費及向大廈住戶收取之管理
    費存入其私人帳戶之情事，惟矢口否認有侵占之故意，辯稱：伊之所以放在私人
    帳戶係為提領方便，並不是要侵占，係後來因缺錢才挪用云云。然查：
（一）被告於偵查及原審審理時對於右揭犯罪事實已坦承不諱，核與證人即丙○○○
      麗園大廈管理委員會八十八年度主委董惠娟於偵查中證言及現任大廈管理委員
      會主委甲○○所為之指訴相符，而被告將業務上持有管理費及向住戶收取之管
      理費款項共計五萬七千四百元及三十六萬四千六百九十元未入帳，而擅自挪用
      ，供其生意週轉之用，除據被告供承在卷外，並有收支日記簿、存摺影本各一
      份在卷可參，被告於偵查中及原審之自白與事實相符，可以採信。
（二）被告於本院雖辯稱原無侵占之故意云云，然被告於檢察官偵訊時即供承：「八
      十八年一至十二月間，我當財務委員向住戶收到之管理費三六四，六九○元，
      此未入帳。」（見偵查卷第十七頁），顯見其擔任管理委員會財務委員自八十
      八年一月起向大廈住戶收取之管理費即未入帳，供己使用，其有不法侵占之意
      圖，已不言可喻。且偵訊時被告又供稱：「（交接之管理費）剩下五萬七千四
      百元，我自己挪用。」（偵查卷第十六頁反面），足見被告未將所收取之管理
      費及剩餘之管理費存入專戶，應係有不法挪用之意圖。又被告自八十八年一月
      起至同年十一月止任「丙○○○麗園大廈」管理委員會財務委員時係將業務上
      持有之管理費及向住戶收取之管理費款項共計五萬七千四百元及三十六萬四千
      六百九十元未入專戶帳內，而係供自己運用，因而被告侵占之金額應係五萬七
      千四百元及三十六萬四千六百九十元，原審扣除被告帳戶內尚有之餘額及五萬
      餘元之管理費已交出，認被告所侵占之金額共計三十五萬五千九百九十二元，
      核有誤會，附為敘明。
（三）綜上所述，足見被告其所辯係因方便使用因而未存入專戶云云，應係卸責之詞
      ，殊不足採。是本件事證明確，被告犯行堪以認定，自應論科。
二、核被告所為，係犯刑法第三百三十六條第二項之業務侵占罪。被告先後數次侵占
    犯行，時間緊接，所犯罪名相同，顯係基於概括之犯意為之，為連續犯，爰依刑
    法第五十六條之規定論以一罪，並加重其刑。又被告於八十二年間因過失傷害，
    經臺灣嘉義地方法院判處有期徒刑二月確定，於八十三年三月二十八日易科罰金
    執行完畢，有臺彎高等法院被告全國前案記錄表一份附卷足資佐證，茲於五年以
    內再犯本件有期徒刑以上之罪，為累犯，依刑法第四十七條規定加重其刑，並依
    法遞加其刑。原審以被告罪證明確，予以論處被告有期徒刑八月，固非無見，但
    查：（一）被告於八十二年經判處有期徒刑二月，於八十三年三月二十八日，五
    年內執行完畢再犯本案，為累犯，原審未依刑法第四十七條規定加重其刑，亦未
    說明未加重之原因，容有未洽。（二）被告侵占之金額應係五萬七千四百元及三
    十六萬四千六百九十元，原審認被告所侵占之金額共計三十五萬五千九百九十二
    元，亦有誤會。被告上訴意旨辯稱其原無侵占之意，且認原審量刑過重，雖不足
    採，惟原判決既有可議，自應由本院將原判決撤銷改判。爰審酌被告犯罪之動機
    係因為投資生意，所犯已破壞公寓大廈之管理維護，並進而影響住戶之居住品質
    ，惟於本院審理時已償還所侵占之款項，業據告訴人丙○○○麗園大廈管理委員
    會主委甲○○到庭陳明在卷，且犯後態度良好，顯有具體悔過之態度，並斟酌業
    務侵占罪之法定最低度刑為有期徒刑六月，被告應依連續犯及累犯遞加其刑及其
    他一切情狀，仍量處有期徒刑八月，以資懲儆。
據上論結，應依刑事訴訟法第三百六十九條第一項前段、第三百六十四條、第二百九
十九條第一項前段，刑法第五十六條、第三百三十六條第二項、第四十七條，罰金罰
鍰提高標準條例第一條前段，判決如主文。
本案經檢察官羅清溪到庭執行職務。
中      華      民      國    九十一    年      九      月    二十五    日
                                    臺灣高等法院臺南分院刑事第七庭
                                        審判長法官  蔡    崇    義
                                              法官  宋    明    中
                                              法官  許    進    國
右正本證明與原本無異。
不得上訴。
                                        法院書記官  陳    明    芬
中      華      民      國    九十一    年      九      月    二十五    日
附錄本案論罪科刑法條全文：
刑法第三百三十六條第二項
對於業務上所持有之物，犯前條第一項之罪者，處六月以上五年以下有期徒刑，得併
科三千元以下罰金。
